【裁判字號】    90,上易,75
【裁判日期】    900308
【裁判案由】    竊盜
【裁判全文】
臺灣高等法院臺南分院刑事判決                  九十年度上易字第七五號   Ｃ
      上  訴  人
      即  被  告  乙  ○  ○
      輔  佐  人  甲  ○  ○
右上訴人因竊盜案件，不服臺灣臺南地方法院八十九年度易字第七五號中華民國八十
九年十月二十七日第一審判決（起訴案號：臺灣臺南地方法院檢察署八十九年度偵字
第七四七號，併辦案號：同署八十九年度偵字第七五號），提起上訴，本院判決如左
：
      主      文
上訴駁回。
      事      實
一、乙○○曾於民國八十七年間，因違反懲治盜匪條例案件，經臺灣臺南地方法院判
    處有期徒刑二年，緩刑五年確定，現仍在緩刑期間，竟仍不知悔改，意圖為自己
    不法所有之概括犯意，先於八十八年十一月三日凌晨二時四十五分許，與四名已
    滿十四歲、姓名、年籍均不詳之人，共同搭乘熊海琳所有、並借予乙○○之父甲
    ○○使用之車號ＵＥ－六○四七號自用小客車，前往臺南縣安定鄉六嘉村五七之
    一號黃進旺、黃淑華居住之「六嘉檳榔攤」，其中一人在車內等候接應，另一人
    在屋外把風，其餘三人則以不詳工具破壞該檳榔攤之鐵捲門後，侵入其內，竊取
    電動玩具ＩＣ板四片，得手後將ＩＣ板出售所得朋分花用殆盡。又於八十八年十
    二月十四日凌晨，經由胡智韋提議，意圖與胡智韋、莊玉麟二人（均已經原審法
    院判處有期徒刑十月，緩刑三年確定在案）共同竊取他人店內所擺設電動玩具內
    ＩＣ板出售圖利，三人乃先前往莊玉麟住處攜帶客觀上足以危害他人生命、身體
    安全之一字起子、十字螺絲起子、鉗子等兇器，以及手電筒等工具，再於當日凌
    晨二時三十分許，共同騎乘胡智韋之母所有，車號ＹＬＲ－三二三號重型機車前
    往臺南縣新市鄉○○路六八號，徐文賓所經營之「阿賓的店簡餐冷飲店」，由胡
    智韋、莊玉麟以螺絲起子毀壞鐵門上鎖孔後，並侵入其內搜尋財物時，因為事先
    埋伏於該店對面之徐文賓發現，並報警前往查緝，三人隨即逃逸而未遂，並扣得
    該三人遺留於現場之鉗子、一字起子、十字起子及手電筒等物。
二、案經臺南縣警察局永康分局、善化分局移送臺灣臺南地方法院檢察署檢察官偵查
    起訴及聲請併案審理。
      理      由
一、上訴人即被告乙○○於本院審理否認有前揭竊盜犯行，惟於原審則坦承於八十八
    年十一月三日凌晨，由其駕駛上開車號ＵＥ－六○四七號自用小客車，搭載不詳
    姓名之人數名，前往臺南縣安定鄉六嘉村五七之一號「六嘉檳榔攤」竊取電動玩
    具ＩＣ板，但否認有於八十八年十二月十四日與胡智韋、莊玉麟共同前往臺南縣
    新市鄉○○路六八號「阿賓的店」行竊，辯稱其當日在家睡覺云云。
二、經查：
  (1)被告於原審坦承於八十八年十一月三日凌晨，由其駕駛上開車號ＵＥ－六○四七
    號自用小客車，搭載不詳姓名之人數名，前往臺南縣安定鄉六嘉村五七之一號「
    六嘉檳榔攤」竊取電動玩具ＩＣ板之事實，核與被害人丙○○、黃淑華、黃進旺
    分別於警、偵訊及原審指述情節相符，且車號ＵＥ－六○四七號自用小客車，係
    為案外人熊海琳所有，並借予被告之父甲○○使用，而被告平時亦有使用該車等
    情，復為熊海琳、甲○○分別於警、偵訊中陳述甚明，則被告於原審所為前揭自
    白，應堪信為真實。
  (2)同案被告胡智韋、莊玉麟於警訊、偵查中及原審，均供稱其二人係與被告共同前
    往「阿賓的店」行竊未遂，雖其二人對於係由何人提議前往行竊乙節，前後供述
    雖有不一，但對於被告亦共同行竊部分，則始終一致，應認其二人所為不利於己
    之供述應屬可採；且被害人徐文賓於原審復明白陳稱當日有三人共乘一部機車前
    來，並以螺絲起子、扁鑽等破壞鐵門進入，經核與同案被告胡智韋、莊玉麟所陳
    亦相符合，被告當日確有共同前往行竊，亦可認定。至於被告在原審所提出當日
    係在家睡覺之不在場證明，雖欲以其女友童麗鈴證詞佐證，然衡諸本案在原審審
    理之時，距離八十八年十二月二十四日案發當日，已將近六個月，客觀上已難以
    確認被告或童麗鈴所陳述，是否為當日之事，何況童麗鈴與被告既為有親密關係
    之男女朋友，復難期待其為真實之陳述，因認被告上開辯詞尚非可採。此外並有
    尖嘴夾、一字起子、十字起子、手電筒等物扣案可資佐證，本件事證已臻明確，
    被告犯行應可認定。至於被告之輔佐人於本院指稱事實欄所載之二次竊盜案件，
    係另案被告林松貴所犯，該案已判決確定，經臺灣臺南地方法院檢察署以八十九
    年度執字第○○三三五六號執行中，本件係一案雙破云云，惟經本院調閱該林松
    貴竊盜案卷，查該案判決書所載林松貴所犯十四件竊盜案件中，並不包括本案事
    實欄所列之二件竊盜案件在內，足見輔佐人之指述，顯有誤會，附為敘明。
三、按被告與已滿十四歲、姓名年籍不詳之人四名結夥三人以上、毀壞門扇、於夜間
    侵入被害人黃進旺、黃淑華住宅內竊盜，所為係犯刑法第三百二十一條第一項第
    一款、第二款、第四款之加重竊盜罪；又與胡智韋、莊玉麟結夥三人，攜帶兇器
    、毀壞門扇侵入「阿賓的店」內竊盜未遂，核其所為，係犯刑法第三百二十一條
    第二項、第一項第二款、第三款、第四款之加重竊盜未遂罪。公訴意旨認被告進
    入「阿賓的店」內行竊，另涉前條第一項第一款夜間侵入現有人居住建築物之加
    重條件，惟被害人徐文賓於原審審理時，業已明白陳稱被告犯罪之八十八年十二
    月間，並無何人居住於該店內，是「阿賓的店」於犯罪時尚不能認為係「現有人
    居住之建築物」，被告等雖於夜間侵入該店內行竊，仍與前開刑法第三百二十一
    條第一項第一款要件不符，附此敘明。被告先後二次竊盜犯行，雖有既遂與未遂
    之分，然時間緊接，基本犯罪構成要件相同，顯係基於概括之犯意為之，應論以
    連續犯情節較重之既遂犯一罪。又按心神喪失人之行為，不罰；精神耗弱人之行
    為，得減輕其刑，刑法第十九條固定有明文，然上揭行為人精神障礙程度之認定
    ，必須以行為時之精神，對於外界事物是否全然缺乏知覺理會及判斷作用為標準
    。經查，被告雖於八十九年四月二十三日因騎乘機車發生車禍，導致頸椎挫傷、
    缺氧性腦病變，並有「自殺企圖，定向感障礙，語無倫次，言語貧乏，有不正當
    行為，判斷力障礙，腦波檢查有異常，心理測驗顯示邊緣性智力，對身體控制不
    良，視動協調不良，對空間缺乏概念，學習能力退化，有輕度腦傷傾向，注意力
    、理解力不當，且思考歷程出現干擾」等「器質性腦徵候群」，此有健仁醫院、
    靜和神經精神內科醫院診斷證明書存卷足憑，然被告竊盜之行為時間分別是八十
    八年十月三日、十二月十四日，其時被告尚未發生上開事故受傷，是被告行為時
    精神狀態既屬正常，即無刑法第十九條減輕或免除刑罰事由之適用，併予陳明。
    原審依刑法第五十六條、第三百二十一條第一項第四款、第二款、第一款，並審
    酌被告因缺錢使用，二度結夥三人以上、毀壞他人門扇、於夜間侵入行竊之犯罪
    動機與手段，對於被害人之財產權與居住安全均有相當之危害，以及被告犯罪後
    坦承部份犯行之態度等一切情狀，量處被告有期徒刑一年，認事用法及量刑均無
    不當。被告上訴意旨否認其有前揭竊盜犯行而指摘原判決不當，為無理由，應予
    駁回。
據上論結，應依刑事訴訟法第三百六十八條，判決如主文。
本案經檢察官李傳來到庭執行職務。
中    華    民    國      九十      年      三      月       八         日
                                  臺灣高等法院臺南分院刑事第一庭
              審判長法官  黃    三    哲
                                            法官  林    勝    木
                                            法官  王    浦    傑
右正本證明與原本無異。
不得上訴。
                                      法院書記官  陳    淑    貞
中    華    民    國      九十      年      三      月     九           日
附錄法條：
刑法第三百二十一條：
犯竊盜罪而有左列情形之一者，處六月以上五年以下有期徒刑：
一  於夜間侵入住宅或有人居住之建築物、船艦，或隱匿其內而犯之者。
二  毀越門扇、牆垣或其他安全設備而犯之者。
三  攜帶兇器而犯之者。
四  結夥三人以上而犯之者。
五  乘火災、水災或其他災害之際而犯之者。
六  在車站或埠頭而犯之者。
前項之未遂罰之。


司法院資訊處製作；財團法人民間司法改革基金會備份。
